【裁判字號】    95,台上,4630
【裁判日期】    950824
【裁判案由】    違反毒品危害防制條例
【裁判全文】
最高法院刑事判決            九十五年度台上字第四六三○號
    上  訴  人  台灣高等法院台南分院檢察署檢察官
    上  訴  人
    （被  告）  甲○○
                        乃15.
    選任辯護人  黃溫信律師
                徐美玉律師
                黃紹文律師
    被      告  乙○○
                        衛9號.
上列上訴人等因被告等違反毒品危害防制條例案件，不服台灣高
等法院台南分院中華民國九十五年三月二十三日第二審更審判決
（九十四年度重上更(三)字第二三四號，起訴案號：台灣台南地方
法院檢察署八十八年度偵字第一一二九八、一一三○一號），提
起上訴，本院判決如下：
    主  文
原判決撤銷，發回台灣高等法院台南分院。
    理  由
本件原判決認定：上訴人（被告）甲○○意圖營利，並基於概括
之犯意，於民國八十八年八、九月間，在台南縣善化鎮○○里道
路旁，以其所有之0000000000號及00000000
00號行動電話為聯絡工具，連續二次以每包新台幣（下同）五
千元、六千元之價額，販賣第二級毒品安非他命予乙○○。其中
一次在善化鎮○○里道路旁交付，一次在善化鎮胡厝里十八鄰西
衛九號乙○○住處交付，共得款一萬一千元。嗣於八十八年九月
八日中午十二時許，在善化鎮什乃里一鄰什乃十五之十九號住處
為警查獲，並扣得其所有供販賣安非他命所用之上開行動電話二
具等情。因而撤銷第一審關於甲○○部分之判決，改判仍論處甲
○○連續販賣第二級毒品罪刑。又以公訴意旨略以：被告乙○○
基於概括之犯意，自八十八年八月間起至同年九月七日止，在台
南縣善化鎮胡厝里十八鄰西衛九號，以0000000000號
行動電話及0000000000號呼叫器為聯絡工具，連續二
次以每小包一千元之價額（按起訴書係記載「連續多次以每小包
一千元、三千元不等之價額」）販賣第二級毒品安非他命予吳慧
音（按起訴書係記載，販賣予「吳慧音及綽號『小文』等其他不
詳姓名者多人」），販賣毒品所得共二千元（按起訴書並未記載
此部分文字）。嗣於八十八年九月七日下午四時許，在台南縣善
化鎮胡厝里十八鄰西衛九號為警查獲，並扣得其販賣毒品所用之
塑膠鏟子二支、小塑膠袋六十個、行動電話、呼叫器各一具及販
賣毒品所得一千五百元（按起訴書係記載「一萬八千四百元」）
，因認乙○○涉有毒品危害防制條例第四條第二項之連續販賣第
二級毒品罪嫌等情。但經審理結果，認為不能證明乙○○犯罪，
因而撤銷第一審關於乙○○販賣第二級毒品部分科刑之判決，改
判諭知乙○○被訴販賣第二級毒品部分無罪，固非無見。
惟查：(一)、證據雖已調查而其內容尚未明瞭者，即與未經調查無
異，如遽行判決，仍屬應於審判期日調查之證據而未予調查。又
有罪判決所認定之事實，與所採用之證據，必須互相適合，否則
即屬證據上理由矛盾，其判決當然為違背法令。原判決事實認定
，甲○○於八十八年八、九月間，連續二次以每包五千元、六千
元之價格，販賣第二級毒品安非他命予乙○○，其中一次在善化
鎮○○里道路旁交付，一次在善化鎮胡厝里十八鄰西衛九號乙○
○住處交付等情。係以乙○○於偵審中之供述；及甲○○與乙○
○間之電話通聯紀錄，以為證據（見原判決第二頁第十七列至第
二十一列、第三頁第九列至第二十列）。惟原判決所引用之通話
內容（Ａ指乙○○、Ｂ指甲○○）計有三部分，即：(1)「Ａ：我
首仔，你幫我拿過來我家。Ｂ：等一下。Ａ：要等多久？Ｂ：不
會超過二十分鐘。Ａ：跟早上一樣。Ｂ：好的。」（見警卷第二
宗第十九頁，此部分通聯未記載日期）。(2)「Ａ：要拿去那裡給
你？Ｂ：你現在人在那裡？Ａ：我現在要出去。……Ｂ：你拿到
『遠仔』那裡去。Ａ：那你打電話過去，我拿過去給他就好。Ｂ
：我現在過去……。」（見警卷第二宗第二十八頁，通聯日期為
八十八年八月十八日上午十時四十八分）。(3)「Ａ：喂，現在怎
樣？Ｂ：有，他剛剛打電話給我，說去就有，但這麼晚了，我想
明天早上再上去。Ａ：這樣哦。Ｂ：你撐到明天應該夠吧。Ａ：
不夠。Ｂ：我明天早上八、九點上去。Ａ：好……。」（見警卷
第二宗第三十六頁，通聯日期為八十八年八月二十六日晚上九時
二十一分）。依原判決所引用之上開證據，如該三次通話確為甲
○○與乙○○約定買賣安非他命之通聯紀錄，則：(1)未載日期之
該次通話，既稱「跟早上一樣」，於此情形，該日似為買賣二次
，加計八十八年八月十八日、二十六日部分，合計即為買賣四次
，並非原判決所認定之二次。(2)八十八年八月十八日部分，依通
聯紀錄顯示，甲○○係依乙○○之指示，將安非他命送到第三人
「遠仔」住處，相約在「遠仔」住處交付。原判決認定，其中一
次在善化鎮○○里道路旁交付，一次在善化鎮胡厝里十八鄰西衛
九號乙○○住處交付，亦與通聯紀錄之內容，不相適合。(3)依警
員何永欽所製作之通聯紀錄譯文順序觀之，未載日期之通聯紀錄
，其順序在八十八年八月十七日之前。該先後順序如果無訛，則
三次通聯均在八十八年八月間。原判決認定，上訴人於八十八年
八、九月間，連續將安非他命販賣予乙○○，其中「九月間」部
分是否與事實相符，亦非無疑。究竟實情如何？該未載日期之通
聯紀錄譯文，究係何日期之通話？因攸關犯罪時間之認定，原審
未予究明，即遽行判決，自有調查未盡及證據上理由矛盾之違法
。(二)、九十二年二月六日增訂公布之刑事訴訟法施行法第七條之
三前段規定：「中華民國九十二年一月十四日修正通過之刑事訴
訟法施行前，已繫屬於各級法院之案件，其以後之訴訟程序，應
依修正刑事訴訟法終結之」。本件係八十八年九月三十日繫屬於
第一審法院之案件，至原審於九十五年三月二十三日為更(三)審裁
判時，前揭修正刑事訴訟法已經施行（按更(二)審係於九十一年七
月十一日裁判，修正刑事訴訟法尚未公布）。而更(三)審判決已引
用共同被告乙○○於檢察官偵查中；及其於八十八年十月八日在
第一審（按即原判決所載，第一審卷第十五頁之筆錄），均基於
被告立場所為之供述，採為不利於共同被告甲○○之證據（見原
判決第二頁第十七列至第二十一列）。惟乙○○基於被告立場所
為之前揭供述，均在修正刑事訴訟法施行之前，此部分供述，依
何法條規定得採為共同被告甲○○犯罪之證據？原審未予說明，
即遽行判決，亦有理由不備之違誤。(三)、實施刑事訴訟程序之公
務員，就該管案件，應於被告有利及不利之情形，一律注意，刑
事訴訟法第二條第一項定有明文。關於乙○○被訴販賣第二級毒
品部分，原判決係以：乙○○於警詢時，固坦承販賣第二級毒品
安非他命給吳慧音，吳慧音於警詢時亦為相同之供述，但乙○○
、吳慧音於偵審中均辯稱，警詢時之筆錄，非出於任意性。原審
經向警方函調警詢時之錄音帶、錄影帶結果，警方已函覆「遍尋
不著」。又吳慧音於警詢之前，曾因腹痛送至新樓醫院麻豆分院
急診，因施打嗎啡類之止痛劑，據該醫院函覆，於「十二小時內
確有可能出現昏眩而影響其行為表達能力」，認為乙○○、吳慧
音於警詢時之供述，均不具任意性，爰為無罪之諭知。惟依卷內
資料，乙○○於檢察官偵查中曾承認：「（安非他命）我只是幫
別人拿的」、「有人要我幫他買安非他命時，他會拿五百元給我
賺，有時拿一千元」、「八十八年七月間（開始幫別人買），他
們拜託我向別人買的，他們會讓我賺五百至一千元」（見偵字第
一一二九八號卷第十三頁、第十四頁）；且於審判中供述，吳慧
音有向其拿安非他命（見原審上訴卷第九十八頁）。以上供述如
果非虛，則乙○○於偵審中已經自白，有替他人購買安非他命賺
取金錢，且曾交付安非他命給吳慧音。此部分不利於己之供述，
是否與事實相符？何以不足採信？原審未予調查審認，理由亦毫
無說明，即遽行判決，亦有調查未盡及理由不備之違誤。以上或
為上訴意旨指摘所及，或為本院得依職權調查之事項，應認原判
決仍有撤銷發回更審之原因。原判決就甲○○說明不另為無罪諭
知部分，基於審判不可分原則，併予發回。
據上論結，應依刑事訴訟法第三百九十七條、第四百零一條，判
決如主文。
中    華    民    國  九十五  年    八    月  二十四  日
                      最高法院刑事第十一庭
                          審判長法官  謝  俊  雄
                                法官  陳  世  雄
                                法官  魏  新  和
                                法官  吳  信  銘
                                法官  徐  文  亮
      本件正本證明與原本無異
                                      書  記  官
中    華    民    國  九十五  年    八    月  二十八  日
                                                      Ｅ


司法院資訊處製作；財團法人民間司法改革基金會備份。
